臺灣高等法院刑事判決　　　　　　　　94年度上訴字第1603號
上　訴　人
即　被　告　甲○○
上列上訴人因違反毒品危害防制條例案件，不服臺灣板橋地方法
院93年度訴字第2277號，中華民國94年4月20日第一審判決（起訴
案號：臺灣板橋地方法院檢察署93年度偵字第18011號），提起
上訴，本院判決如下：
    主  文
上訴駁回。
    事  實
一、甲○○明知安非他命係毒品危害防制條例所明定之第二級毒
    品，不得持有、施用及轉讓，竟基於轉讓第二級毒品安非他
    命之概括犯意，於民國（下同）93年5月26日及93年7月初某
    日，在臺北縣新莊市○○街37巷4弄10號5樓住處，連續2次
    無償提供安非他命予郭毅彬（所涉施用毒品犯行，另案偵辦
    ）施用。又因郭毅彬欲施用安非他命，乃出資委請甲○○代
    為購買安非他命（每次購買新台幣〈下同〉500元或1,000元
    不等之安非他命），甲○○遂基於幫助施用第二級毒品安非
    他命之概括犯意，於93年6月間某日起至7月間某日為止，連
    續多次代為向真實姓名年籍不詳綽號「兩光」之成年男子購
    入安非他命後，在臺北縣新莊市○○街某處、或臺北縣新莊
    市○○街某處、或臺北縣新莊市○○街附近某處，將購得之
    安非他命轉交郭毅彬施用。嗣於93年11月8日下午2時10分許
    ，在臺北縣新莊市○○街37巷4弄10號5樓為警查獲，並扣得
    甲○○施用第二級毒品安非他命所用之安非他命殘渣袋15個
    、吸食器2個、玻璃球1個、分裝匙1支、撈用吸管5支及玻璃
    吸管1支。
二、案經臺北縣政府警察局新莊分局報請臺灣板橋地方法院檢察
    署檢察官偵查起訴。
    理  由
一、訊據上訴人即被告甲○○矢口否認有上開犯行，辯稱：伊沒
    有轉讓第二級毒品及幫助郭毅彬施用第二級毒品之犯行云云
    。然查：
（一）上開事實，業據被告甲○○於警詢、偵查中自承無訛，其
      於警詢中供稱：「我向綽號『兩光』之男子每次購買一小
      包（安非他命），價格為1,000元，約向他買10幾次。每
      次轉給郭毅彬的毒品數量、價格都與向『兩光』所購買的
      數量、價格一樣，我僅是幫他購買毒品」等語（見偵查卷
      第7頁、第8頁），其於偵查中供承：「我是向兩光買購買
      毒品。是郭毅彬把錢給我，我幫他買，是他叫我幫他買，
      我沒有賺錢」、「當時我有多的（安非他命），他向我要
      ，我就給他，我也沒有向他拿錢」等語（見偵查卷第33頁
      ），核與證人郭毅彬於偵查及原審審理中所證大致相符，
      其於偵查中證稱：「在93年5月26日被告在他家拿（安非
      他命）給我用，沒有收錢」、「之後6、7次拿錢跟他買。
      大約是93年6、7月時」、「我會向警察說他賣毒品，是因
      為他會幫我買毒品，我以為就是販賣」、「被告幫我買過
      6、7次，包括合買的次數」等語（見偵查卷第31頁、第33
      頁），其於原審審理中亦證稱：「請被告幫我拿毒品約7
      、8次，每次代價1,000元，有時500元，因我們一人一半
      」、「不知道被告向誰買，我只是拿錢給他，等他回來」
      、「我沒有跟他一起去買過，我只有給他錢」、「我是在
      新莊市○○路附近網咖店，或在他家附近，或在我家附近
      拿錢給他，等他打電話給我，約地點取貨」、「取貨地點
      大概在他家新莊市○○街附近，或他家附近的新莊市○○
      路的網咖店，或在我家明中路附近的網咖店或路邊」、「
      被告有免費請我施用毒品，第1次是5月26日，也是我第1
      次施用毒品，第2次應該在93年7月初」、「請吃毒品地點
      2次在他家」等語（見原審卷94年4月6日審判筆錄第4頁至
      第6頁）。且被告於原審審理中對證人郭毅彬上開審理中
      之證言亦表明：「證人郭毅彬所言均實在，5月26日那次
      是郭毅彬到我家來，我毒品來不及收，被他看到，他就向
      我要，我就給他。7月初時，是郭毅彬打電話向我要毒品
      ，我說我只剩下一點點，他就叫我給他，我就給他」等語
      （見原審卷94年4月6日審判筆錄第6頁）。足見被告確有
      連續2次無償提供安非他命毒品給證人郭毅彬施用，及連
      續多次代為購買毒品幫助證人郭毅彬施用安非他命之事實
      。是被告上訴辯稱：其無轉讓第二級毒品及幫助郭毅彬施
      用第二級毒品之犯行云云，委不足採。
（二）又證人郭毅彬因施用第二級毒品安非他命之行為，經原審
      以94年度毒聲字第139號裁定送觀察、勒戒，現正執行中
      之事實，亦據證人郭毅彬於原審審理中證述屬實（見原審
      卷第50 頁），並有本院被告全國前案紀錄表1件在卷可稽
      。綜上足認被告前開所供，與事實相符。是本件事證明確
      ，被告犯行堪以認定，依法應予論科。
二、論罪部分：
（一）核被告甲○○所為，係犯毒品危害防制條例第8條第2項之
      轉讓第二級毒品罪、刑法第30條第1項，毒品危害防制條
      例第10條第2項之幫助施用第二級毒品罪。被告轉讓、幫
      助施用前持有安非他命之低度行為，為轉讓、幫助施用之
      高度行為所吸收，不另論罪。
（二）其先後2次轉讓第二級毒品及先後多次幫助施用第二級毒
      品之行為，均時間緊接，所犯分別為犯罪構成要件相同之
      罪名，顯均係基於概括犯意反覆為之，應分別依連續犯之
      規定各論以一罪，並均依法加重其刑。
（三）又被告幫助施用第二級毒品犯行部分，係屬幫助犯，爰依
      刑法第30條第2項規定減輕其刑，而被告此部分之刑，同
      時有加重及減輕，依法先加後減之。又幫助犯係指幫助他
      人犯罪者，即以正犯犯罪為要件，至該他人（正犯）事後
      是否受刑罰執行，並不影響幫助犯之成立，即施用毒品者
      ，雖受觀察勒戒後，無繼續施用毒品傾向，應予不起訴處
      分，惟此係讓具有成癮性之行為人有戒斷自新機會所設，
      尚未改變施用毒品之犯罪本質，則施用毒品者犯後雖僅受
      觀察勒戒，幫助施用者仍具幫助他人犯罪之行為屬性，不
      受正犯犯後觀察勒戒結果影響，否則幫助他人施用毒品之
      行為，行為本質相同，是否受追訴處罰，卻將取決於正犯
      為一犯或二犯等個人因素而不同，自有未合且非公平；且
      至刑法所定刑之加重或減輕，均指法定刑而言，且幫助犯
      之處罰，僅得按正犯之刑減輕之（刑法第30條第2項），
      並非絕然附屬正犯所受宣告之刑罰，是施用毒品正犯雖觀
      察勒戒後獲不起訴處分，仍無礙依施用毒品罪所定之刑對
      幫助犯加以處罰（最高法院92年台上字第144號判決意旨
      參照），併此敘明。
（四）被告所犯上開二罪間，犯意各別，行為互殊，應予分論併
      罰，公訴人起訴書認二罪間有方法結果之牽連關係，為牽
      連犯，尚有未洽，附此敘明。
三、原審以被告罪證明確，適用毒品危害防制條例第8條第2項、
    第10條第2項，刑法第11條前段、第56條、第30條第1項、第
    2項、第51條第5款之規定。並審酌被告時值年輕，卻不知奮
    力向上經營人生，沉迷毒品並予轉讓與資助他人吸食等犯罪
    動機、目的、手段、及犯罪所生之危害與犯罪後之態度等一
    切情狀，分別量處被告連續轉讓第二級毒品，處有期徒刑柒
    月。又連續幫助施用第二級毒品，處有期徒刑參月。並定應
    執行有期徒刑捌月。另扣案之安非他命殘渣袋15個、吸食器
    2個、玻璃球1個、分裝匙1支、撈用吸管5支及玻璃吸管1支
    ，為被告所有，係供其施用毒品所用之物，與被告本案犯行
    無關，不併予宣告沒收。經核其認事用法，均無不合，量刑
    亦稱妥適。被告上訴否認有轉讓及幫助他人施用第二級毒品
    ，而指摘原判決不當，為無理由，應予駁回。
據上論斷，應依刑事訴訟法第368條，判決如主文。
本案經檢察官劉斐玲到庭執行職務。
中　　華　　民　　國　　94　　年　　6 　　月　　28　　日
　　　　　　　　　臺灣高等法院刑事第五庭
                      審判長法　官房  阿  生
　　　　　　　　　　　　    法　官雷  元  結
　　　　　　　 　 　　　　　法　官蔡  光  治
以上正本證明與原本無異。
轉讓第二級毒品部分如不服本判決，應於收受送達後十日內向本
院提出上訴書狀，其未敘述上訴之理由者並得於提起上訴後十日
內向本院補提理由書（均須按他造當事人之人數附繕本）。
其餘不得上訴。
                            書記官陳  韋  杉
中　　華　　民　　國　　94　　年　　6 　　月　　29　　日
附錄：本案論罪科刑法條全文
毒品危害防制條例第十條：
施用第一級毒品者，處六月以上五年以下有期徒刑。
施用第二級毒品者，處三年以下有期徒刑。
毒品危害防制條例第八條：
轉讓第一級毒品者，處一年以上七年以下有期徒刑，得併科新臺
幣一百萬元以下罰金。
轉讓第二級毒品者，處六月以上五年以下有期徒刑，得併科新臺
幣七十萬元以下罰金。
轉讓第三級毒品者，處三年以下有期徒刑，得併科新臺幣三十萬
元以下罰金。
轉讓第四級毒品者，處一年以下有期徒刑，得併科新臺幣十萬元
以下罰金。
前四項之未遂犯罰之。
轉讓毒品達一定數量者，加重其刑至二分之一，其標準由行政院
定之。
